行　政　法　院　判　決　　　　　　　　　　　　　　八十七年度判字第七八一號
　　原　　　告　禾陸建設股份有限公司
　　代　表　人　乙○○　　　　.
　　　　　　　　　　　　　　　.
　　被　　　告　財政部臺北市國稅局
右當事人間因稅捐稽徵法事件，原告不服行政院中華民國八十六年七月五日台八十六
訴字第二七四三四號再訴願決定，提起行政訴訟，本院判決如左︰
　　主  文
原告之訴駁回。
　　事  實
緣原告於民國八十年一月至同年十一月支付工程款計新台幣（下同）五五、五八○、
五七九元，未依法取得實際承包廠商開立之統一發票，而取得出借牌照之仁富營造有
限公司（以下簡稱仁富公司）開立之不實統一發票，被告以其違反行為時所得稅法第
二十一條及稅捐稽徵機關管理營利事業會計帳簿憑證辦法第二十一條之規定，依行為
時稅捐稽徵法第四十四條規定，按應自他人取得憑證而未取得憑證，經查明認定之總
額，處百分之五罰鍰二、七七九、○二八元。原告不服，申經復查結果，未准變更，
乃循序提起行政訴訟，茲摘兩造訴辯意旨於次：
原告起訴意旨略謂︰本件被告就其對於所為罰鍰處分之「仁富公司非實際承包廠商而
另有一實際承包廠商」之事實，未盡舉證責任，即應指明該「實際承包廠商」為何人
。次查原告為建設公司，所營業務並未包括工程之營建施工，乃與仁富公司簽約由其
發包施工，並自該公司取得工程交易進項統一發票，據以申報完稅。被告遽指原告未
依法取得該不存在之所謂「實際承包廠商」之統一發票，並據以處分罰鍰，洵無理由
。至被告所指仁富公司經由李天寶等開立統一發票幫助他人逃漏稅捐乙節，縱有其事
，亦係原告與仁富公司於八十年一至十一月完成合法交易以後之事，與原告無關，且
此項事由亦不得歸責於原告，原處分不無違誤，為此請與一再訴願決定併予撤銷等語
。
被告答辯意旨略謂︰仁富公司係「清塵專案」名冊中列為虛設行號，依台灣台北地方
法院檢察署檢察官八十二年偵字第二四七八七號、第二二四七四號起訴書所載，略以
李天寶、李麗香係兄妹關係，李天寶在新竹市○○路○段三○七號七樓之一開設李天
寶代書事務所，李麗香則在新竹縣竹北市縣○○路三十五號三樓五室從事代書業務，
自七十七年起，李天寶與另案被告李聰敏、利美慧基於共同犯意，李麗香則與另案被
告劉劍萍、郭清中基於共同犯意，由李聰敏、利美慧、劉劍萍提供仁富公司等工程營
建公司之執照，供其二人在新竹地區仲介與未具營建資格之工程施工廠商之用，並由
李聰敏、利美慧、劉劍萍等開立上開營建公司統一發票，以幫助實際施工廠商逃漏稅
捐，李天寶、李麗香則依發票工程造價千分之八收取佣金，再付千分之二予李聰敏、
利美慧及劉劍萍。仁富公司既為虛設行號，則應非實際交易對象至明，被告依行為時
稅捐稽徵法第四十四條規定，就未依規定取得憑證總額處百分之五罰鍰二、七七九、
○二八元，並無不合，乃未准變更。原告以仁富公司如屬虛設行號，何能向中和稅捐
稽徵處領取統一發票出售達數年之久，且該公司所承包之房屋已完工交屋，並有使用
執照申請書影本可證，被告根據尚在審判中之罪嫌，推定其與仁富公司之交易均非事
實，有違採證法則云云。查李聰敏、利美慧提供仁富公司之營造牌照及統一發票供未
具營建資格之施工廠商承包工程，業經台灣台北地方法院檢察署檢察官八十二年度偵
字第一一九○○號起訴書論述其詳，復經臺灣高雄地方法院八十三年度易字第八九一
號刑事判決利美慧、李聰敏有罪在案，且利美慧亦坦承李聰敏自七十四年起至查獲止
以人頭設立群發等營造公司從事營造牌照出借業務，有調查筆錄可證，足證仁富公司
並無實際施工事實；又仁富公司既以出借牌照為業，則使用執照蓋有其印章，並不足
以證明原告之工程係由仁富公司完成，原告縱非故意，亦難謂無過失，參諸司法院釋
字第二七五號解釋意旨，被告依行為時稅捐稽徵法第四十四條規定科處罰鍰，並無不
當，茲原告復執前詞爭執，仍難認為有理由。原處分及所為復查、訴願、再訴願決定
並無違誤，請判決駁回原告之訴等語。
　　理  由
按「營利事業應保持足以正確計算其營利事業所得額之帳簿憑證及會計紀錄。前項帳
簿憑證及會計紀錄之設置、取得、使用、保管、驗印、會計處理及其他有關事項之管
理辦法，由財政部另定之。」「對外營業事項之發生，營利事業應於發生時自他人取
得原始憑證，如進貨發票，或給與他人原始憑證，如銷貨發票。」為行為時所得稅法
第二十一條及依該條規定訂定之稅捐稽徵機關管理營利事業會計帳簿憑證辦法第二十
一條第一項前段所規定。又「營利事業依法規定應給與他人憑證而未給與，應自他人
取得憑證而未取得，或應保存憑證而未保存者，應就其未給與憑證、未取得憑證或未
保存憑證，經查明認定之總額，處百分之五罰鍰。」復為行為時稅捐稽徵法第四十四
條所明定。本件被告復查結果，以仁富公司係「清塵專案」名冊中列為虛設行號，依
台灣台北地方法院檢察署檢察官八十二年偵字第二四七八七號、第二二四七四號起訴
書所載，李天寶、李麗香係兄妹關係，李天寶在新竹市○○路○段三○七號七樓之一
開設李天寶代書事務所，李麗香則在新竹縣竹北市縣○○路三十五號三樓五室從事代
書業務，自七十七年起，李天寶與另案被告李聰敏、利美慧基於共同犯意，李麗香則
與另案被告劉劍萍、郭清中基於共同犯意，由李聰敏、利美慧、劉劍萍提供仁富公司
等工程營建公司之執照，供其二人在新竹地區仲介與未具營建資格之工程施工廠商之
用，並由李聰敏、利美慧、劉劍萍等開立上開營建公司統一發票，以幫助實際施工廠
商逃漏稅捐，李天寶、李麗香則依發票工程造價千分之八收取佣金，再付千分之二予
李聰敏、利美慧及劉劍萍。仁富公司既為虛設行號，其非實際交易對象至明，乃就未
依規定取得憑證總額處百分之五罰鍰二、七七九、○二八元，揆諸首揭規定並無不合
。原告訴稱：仁富公司如屬虛設行號，何能向被告領取統一發票出售達數年之久，且
該公司所承包之房屋已完工交屋，並有使用執照申請書影本可證，原處分未經查明遽
予處罰，有違舉證責任法則，不無違誤等語。惟查訴外人李聰敏、利美慧提供仁富公
司之營造牌照及統一發票供未具營建資格之施工廠商承包工程，業經台灣台北地方法
院檢察署檢察官八十二年度偵字第一一九○○號起訴書論述其詳。況利美慧亦坦承李
聰敏自七十四年起至查獲止以人頭設立群發等營造公司從事營造牌照出借業務，利美
慧及李聰敏復經台灣高雄地方法院八十三年度易字第八九一號刑事判決審認其有罪在
案。其以使用執照蓋有該公司印章，並不足以證明系爭工程由仁富公司完成，從而仁
富公司並無實際施工之事實，尚堪認定。末查原告既未取得實際承包廠商所開立之統
一發票，縱非故意，亦難辭過失咎責，原告謂伊不負過失責任云云，尚非可採。是以
原處分依行為時稅捐稽徵法第四十四條規定科處罰鍰二、七七九、○二八元，核無不
合，一再訴願決定遞予維持，俱屬妥適。原告之訴，為無理由，應予駁回。
據上論結，本件原告之訴為無理由，爰依行政訴訟法第二十六條後段，判決如主文。
中    華    民    國     八十七      年      四      月     二十九      日
                    行 政 法 院 第 四 庭
                                審 判 長 評  事      曾  隆  興
                                         評  事      趙　永　康
                                         評  事      黃  合  文
                                         評  事      劉  鑫  楨
                                         評  事      吳  錦  龍
右  正  本  證  明  與  原  本  無  異
                                         法院書記官  張  惠  美
中    華    民    國     八十七      年      四      月     二十九      日
